【裁判字號】    99,抗,285
【裁判日期】    991028
【裁判案由】    假扣押
【裁判全文】
臺灣高等法院高雄分院民事裁定           99年度抗字第285號
抗  告  人  哲可木業有限公司
兼法定代理人陳枷含
抗  告  人  林哲可
相  對  人  阮氏秋
代  理  人  郭蔧萱律師
上列抗告人與相對人間假扣押事件，抗告人對於民國99年7 月28
日臺灣屏東地方法院99年度裁全字第681 號裁定，提起抗告，本
院裁定如下：
    主  文
原裁定關於抗告人林哲可部分及聲請費用之裁判廢棄。
上開廢棄部分，相對人於第一審之聲請駁回。
其餘抗告駁回。
聲請及抗告訴訟費用由抗告人哲可木業有限公司、陳枷含負擔三
分之二，餘由相對人負擔。
    理  由
一、按債權人就金錢請求或得易為金錢請求之請求，欲保全強制
    執行者，得聲請假扣押。又假扣押，非有日後不能強制執行
    ，或甚難執行之虞者，不得為之。民事訴訟法第522 條第1
    項、第523 條第1 項定有明文。所謂不能強制執行，如債務
    人浪費財產、增加負擔、或就其財產為不利益之處分，將成
    為無資力之情形等是，所謂甚難執行，如債務人將移往遠方
    或逃匿（最高法院19年抗字第232 號判例參照）。又請求及
    假扣押之原因，應釋明之；前項釋明如有不足，而債權人陳
    明願供擔保或法院認為適當者，法院得定相當之擔保，命供
    擔保後為假扣押，此觀民事訴訟法第526 條第1 項、第2 項
    之規定自明。次按92年2 月7 日修正民事訴訟法第526 條第
    2 項，已將「債權人雖未為前項釋明，如就債務人所應受之
    損害已供法院所定之擔保者，得命為假扣押」之規定，修正
    為「前項釋明如有不足，而債權人陳明願供擔保或法院認為
    適當者，法院得定相當之擔保，命供擔保後為假扣押」，以
    與同條第1 項規定「請求及假扣押之原因，應釋明之」相呼
    應。是債權人聲請假扣押，應就其請求及假扣押之原因加以
    釋明，必因釋明而有不足，經債權人陳明願供擔保或法院認
    為適當者，始得命供擔保後為假扣押。若債權人就其假扣押
    之原因絲毫未予釋明，縱就債務人所應受之損害陳明願供擔
    保，仍不得認該擔保已補釋明之欠缺，其假扣押之聲請應不
    予准許（最高法院94年度台抗字第156 號、94年度台抗字第
    665 號裁定參照）。又所謂釋明，係指提出能即時調查，使
    法院信其主張為真實之一切證據而言。
二、本件相對人主張：伊自民國92年8 月起受僱於抗告人哲可木
    業有限公司（下稱哲可公司），抗告人陳枷含係哲可公司登
    記之負責人，抗告人林哲可與其共同經營哲可公司並指揮、
    監督伊。陳枷含、林哲可依法負有在膠台機設置護罩、導輪
    等防護裝置，以使員工安全使用之注意義務，惟其2 人均疏
    未注意，致伊於99年2 月12日清洗佈膠機時，右手遭滾胴捲
    入而碾傷，至今中指、無名指及小指等3 指之多處關節活動
    遺留障礙，右手機能嚴重減損。陳枷含、林哲可應負侵權損
    害賠償責任，哲可公司依民法第188 條規定，應與其2 人負
    連帶賠償之責，並應依勞動基法準第59條規定給予伊職災補
    償，總計伊得請求相對人3 人給付新台幣（下同）1,000,00
    0 元。然哲可公司於事發後將開設於台灣中小企業銀行股份
    有限公司高雄分公司（下稱台灣中小企銀高雄分行）、合作
    金庫商業銀行股份有限公司光華分公司（下稱合庫光華分行
    ）之存款提領一空，甚至取消帳戶。又陳枷含於哲可公司領
    有薪資等所得，惟哲可公司竟函覆假扣押執行法院稱陳枷含
    並無領薪。是抗告人顯有脫產之嫌，伊恐日後有不能強制執
    行或甚難執行之虞，爰聲請就相對人之財產於1,000,000 元
    之範圍內准予假扣押等語。
三、經查，相對人就其主張之請求原因，業據提出行政院勞工委
    員會南區勞動檢查所99年6 月29日勞南檢製字第0991007584
    號函、哲可公司登記資料、診斷證明書、勞工保險失能診斷
    書、勞工保險局99年9 月2 日保護一字第09960057870 號函
    等影本為證，足認已為釋明。又相對人就抗告人哲可公司、
    陳枷含之假扣押原因，業已提出財政部台灣省南區國稅局98
    年度各類所得資料清單2 件、台灣高雄地方法院（下稱高雄
    地院）民事執行處99司執全助玄字第200 號通知、第三人陳
    報扣押存款金額或聲明異議狀3 件等影本為證。查：
  (一)依上開文書所示，哲可公司於98年度尚受領台灣中小企銀高
    雄分行、合庫光華分行給付之利息所得，惟相對人執原裁定
    向高雄地院聲請就哲可公司對該2 銀行之存款債權予以假扣
    押時，據該2 銀行於99年9 月間分別函覆高雄地院，敘稱哲
    可公司現無任何存款債權，或哲可公司並未設立往來帳戶等
    詞。以相對人係於99年初（2 月12日）發生上開職災事故，
    哲可公司開設於上開2 銀行之帳戶於99年度即查無存款或結
    清帳戶，足徵相對人主張上開職災事故發生後，哲可公司就
    其財產有為不利益處分之情事，尚非無事實之依據。
  (二)其次，陳枷含於98年度自哲可公司受有薪資、租賃、營利之
    給付，合計約825,000 元，有上開各類所得清單可稽，惟哲
    可公司於99年9 月間函覆高雄地院稱陳枷含並無領薪等詞，
    亦與上開各類所得清單顯示之事實有所出入。是相對人主張
    陳枷含於上開職災事故發生後，有脫產或隱匿其財產之情形
    ，亦非無事實上之憑據。
  (三)基上，堪認相對人所舉事證已足釋明哲可公司、陳枷含有假
    扣押之原因存在。
四、至相對人就抗告人林哲可之假扣押原因，僅泛稱有脫產之嫌
    ，惟並未提出任何事證為釋明，自無從認林哲可有浪費財產
    、增加負擔、或就其財產為不利益處分，而將成為無資力之
    情形，或將移往遠方或逃匿等作為，致日後有不能或甚難強
    制執行之虞。
五、綜合前述，相對人就其對哲可公司、陳枷含請求及假扣押之
    原因，均已釋明，其對哲可公司、陳枷含假扣押之聲請，自
    應准許。惟相對人並未釋明其對林哲可假扣押之原因，則其
    對林哲可假扣押之聲請，即不應准許。從而，原審准許相對
    人就哲可公司、陳枷含假扣押之聲請，並無違誤，抗告意旨
    指摘原裁定此部分不當，求予廢棄，為無理由，其抗告應予
    駁回。原審准許相對人對林哲可假扣押之聲請，容有未洽，
    抗告意旨就原裁定此部分求為廢棄，為有理由，爰由本院將
    原裁定此部分廢棄，並改裁如主文第二項所示。
六、據上論結，本件抗告為一部有理由，一部無理由，依民事訴
    訟法第495 條之1 第1 項、第449 條第1 項、第492 條、第
    95條、第79條、第85條第1項，裁定如主文。
中    華    民    國    99    年    10    月    28    日
                            民事第三庭
                                審判長法官  張國彬
                                法      官  鄭月霞
                                法      官  甯  馨
以上正本證明與原本無異。
本件不得再抗告。
中    華    民    國    99    年    10    月    28    日
                                書  記  官  施耀程

司法院資訊處製作；財團法人民間司法改革基金會備份。
